【裁判字號】    89,訴,319
【裁判日期】    900223
【裁判案由】    妨害自由等
【裁判全文】
臺灣宜蘭地方法院刑事判決                          八十九年度訴字第三一九號
    公  訴  人  臺灣宜蘭地方法院檢察署檢察官
    被      告  甲○○
右列被告因妨害自由等案件，經檢察官提起公訴（八十九年度偵緝字第四０號），本
院判決如左：
    主  文
甲○○以其他非法方法剝奪人之行動自由，累犯，處有期徒刑陸月。如易科罰金以參
佰元折算壹日。
    事  實
一、甲○○（民國八十五年間，因傷害案件而經本院判處有期徒刑五月，已於八十六
    年三月二十七日執行完畢）與乙○○已於八十六年四月二十八日離婚，二人間屬
    家庭暴力防制法第三條第一款所稱之家庭成員。猶不知悔改，竟基於妨害他人自
    由之犯意，於八十八年十月十日凌晨零時許，在宜蘭縣宜蘭市○○街六十六巷攔
    阻返家之乙○○，並出手毆打造成乙○○頭、面、頸部及上肢多處瘀挫傷（傷害
    部分業於偵查中撤回告訴）。嗣召計程車同乘至宜蘭縣宜蘭市○○路六十六巷五
    弄三號六樓之二之租屋處，進屋後脫光乙○○身上之衣物，將其推倒在床上復以
    膠帶反綁其手腳，因乙○○掙扎喊叫，甲○○更以塑膠袋及膠布堵貼其口，非法
    剝奪乙○○之行動自由，至同日下午二時許，經乙○○向甲○○告稱宜蘭縣政府
    社會科人員會電話查訪行蹤等情，甲○○始讓乙○○離去，後經乙○○向警報案
    而循線查獲上情。
二、案經乙○○訴由宜蘭縣警察局宜蘭分局報告臺灣宜蘭地方法院檢察署檢察官偵查
    起訴。
    理  由
一、訊據被告固坦承有於上揭時、地以膠布及塑膠袋貼綁告訴人乙○○，惟矢口否認
    有妨害自由犯行，辯稱：係因乙○○有喝酒要帶她回家云云。然查，右揭事實業
    據告訴人乙○○就被告妨害自由及傷害等情指訴綦詳，並有行政院衛生署宜蘭醫
    院驗傷診斷書可憑。再者，被告亦自承有將告訴人衣服脫去並貼綁告訴人直到同
    日下午二時許才讓其離去等情，衡情被告若係因告訴人喝酒而將其帶回，理應係
    給予適當之照顧看護，豈會以上揭手段阻止告訴人離去，是被告所辯顯與常理有
  悖，並無可採。
二、核被告甲○○所為，係犯刑法第三百零二條第一項之剝奪他人行動自由罪。又被
    告係告訴人之前夫，此據其供述在卷、並有戶籍謄本附卷足參，為家庭暴力防治
    法第三條第一款所規定之家庭成員；被告故意對家庭成員實施身體上及精神上之
    不法侵害之行為，而構成上開罪名，亦係屬家庭暴力防治法第二條第二項所規定
    之家庭暴力罪。又被告有如事實欄所示之前科及執行情形，此有臺灣高等法院檢
    察署刑案紀錄簡覆表可稽，被告於有期徒刑執行完畢，五年內再犯有期徒刑以上
    之本罪，為累犯，應依法加重其刑。爰審酌被告犯罪之動機、目的、手段、犯罪
    對被害人所造成之損害，前亦因家庭暴力行為而遭法院判刑、有與告訴人達成和
    解，此均有本院刑事判決書及同意書可稽及犯罪後之態度等一切情狀，量處如主
    文所示之刑，並諭知易科罰金之折算標準。末查，被告用以綁堵告訴人之膠布及
    塑膠袋等物，雖為被告所有並供犯罪所用，然並未扣案，且因不再承租上開地點
    ，而已遭清除滅失，爰不宣告沒收，併此敘明。
三、公訴意旨另以：被告甲○○明知其前妻乙○○乃臺灣宜蘭地方法院於八十八年九
    月九日所核發八十八年家護字第四三號民事通常保護令之被害人，不得對乙○○
    實施身體上或精神上不法侵害之行為，且應最少遠離乙○○居住之宜蘭縣宜蘭市
    ○○街七十六巷八號及宜蘭縣宜蘭市○○路六十六巷五弄三號六樓之二等場所至
    少一百公尺，並於八十八年十月十日凌晨零時許，在宜蘭縣宜蘭市○○街六十六
    巷攔阻返家之乙○○並於毆打，嗣並以計程車載至宜蘭縣宜蘭市○○路六十六巷
    五弄三號六樓之二，並進屋後脫去陳女衣物並以膠布貼綁手腳而剝奪陳女之行動
    自由，因認被告另涉有家庭暴力防治法第五十條之違反保護令罪。然按犯罪事實
    應依證據認定之，無證據不得推定其犯罪事實。又不能證明被告犯罪，應諭知無
    罪之判決。訊據被告則堅詞否認有上揭犯行，辯稱伊當時均在外地工作，不知有
    保護令一事等語。經查，告訴人乙○○係於八十八年八月二日向本院遞送民事通
    常保護令申請狀，於本院民事庭審理期間之八十八年八月十二日、同年九月七日
    被告均未到庭應訊，而本院之民事通常保護令亦係以寄存送達之方式以為送達等
    情，均經本院調閱本院八十八年家護字第四三號通常保護令事件卷宗可參，綜上
    ，實無積極證據足以認定被告確已知悉上揭民事通常保護令之內容或對於保護令
    之內容有認識，進而推論被告有違反保護令之故意存在，此外復查無其他積極證
    據足證被告有前述犯行，惟此部分若成立犯罪與前開有罪部分有裁判上一罪之關
    係，故爰不另為無罪之諭知。
據上論斷，應依刑事訴訟法第二百九十九條第一項前段、刑法第三百零二條第一項、
第四十一條、第四十七條、罰金罰鍰提高標準條例第一條前段、第二條，判決如主文
。
本案經檢察官林慧到庭執行職務
中    華    民    國      九十        年      二      月    二十三    日
                                  臺灣宜蘭地方法院刑事第二庭
                                          法  官
右正本證明與原本無異。
如不服本判決，應於判決送達後十日內，向本院提出上訴狀。
中華民國刑法第三百零二條
 (剝奪他人行動自由罪)
私行拘禁或以其他非法方法，剝奪人之行動自由者，處五年以下有期徒刑
、拘役或三百元以下罰金。


司法院資訊處製作；財團法人民間司法改革基金會備份。
